【裁判字號】    98,訴,804
【裁判日期】    990204
【裁判案由】    違反毒品危害防制條例
【裁判全文】
臺灣臺南地方法院刑事判決               98年度訴字第804號
公  訴  人  臺灣臺南地方法院檢察署檢察官
被      告  甲○○
指定辯護人  本院公設辯護人  乙○○
上列被告因違反毒品危害防制條例案件，經檢察官提起公訴（98
年度偵字第2447號），本院判決如下：
    主  文
甲○○販賣第二級毒品，累犯，處有期徒刑參年捌月，扣案如附
表編號一所示之第二級毒品安非他命貳拾貳包沒收銷燬之，販賣
毒品所得新臺幣伍佰元沒收，如全部或一部不能沒收時，以其財
產抵償之，扣案如附表編號二至四所示之物沒收；又販賣第二級
毒品，累犯，處有期徒刑參年捌月，扣案如附表編號一所示之第
二級毒品安非他命貳拾貳包沒收銷燬之，販賣毒品所得新臺幣伍
佰元沒收，如全部或一部不能沒收時，以其財產抵償之，扣案如
附表編號二至四所示之物沒收；又販賣第二級毒品，累犯，處有
期徒刑參年捌月，扣案如附表編號一所示之第二級毒品安非他命
貳拾貳包沒收銷燬之，販賣毒品所得新臺幣伍佰元沒收，如全部
或一部不能沒收時，以其財產抵償之，扣案如附表編號二至四所
示之物沒收。應執行有期徒刑伍年，扣案如附表編號一所示之第
二級毒品安非他命貳拾貳包沒收銷燬之，販賣毒品所得新臺幣壹
仟伍佰元沒收，如全部或一部不能沒收時，以其財產抵償之，扣
案如附表編號二至四所示之物沒收。
    事  實
一、甲○○前因偽造文書案件，經本院以九十七年度簡字第七三
    六號判處有期徒刑三月確定，於民國九十七年六月十六日易
    科罰金執行完畢，仍不知悔改，明知安非他命係屬毒品危害
    防制條例第二條第二項第二款所列管之第二級毒品，非經許
    可，不得持有或販賣，竟基於販賣安非他命牟利之犯意，以
    門號0000000000、0000000000號之行
    動電話作為聯絡工具，分別於：(一)九十八年一月七日凌晨一
    時許，在其位於臺南縣善化鎮○○路一二九號二樓之住處內
    ，以新臺幣（下同）五百元之價格，販賣重量不詳之安非他
    命一小包予戊○○；(二)同年月十日下午三時許，在前開住處
    內，以五百元之價格，販賣重量不詳之安非他命一小包予戊○○；(三)九十八年二月六日下午五時許，在臺南縣善化鎮義
    美書局前，以五百元價格，販賣重量不詳之安非他命一小包
    予丙○○。嗣經警員循線監聽後，於九十八年二月九日上午
    七時許，持本院核發之搜索票，至甲○○前開住處實施搜索
    ，當場扣得如附表編號一所示之安非他命二十二包、電子磅
    秤一台、夾鏈袋一包、0000000000、00000
    00000門號行動電話二支（含ＳＩＭ卡二張）、水煙斗
    一組、玻璃球五個、削尖吸管一組及現金六萬九千元等物，
    始查獲上情。
二、案經臺南縣警察局麻豆分局報請臺灣臺南地方法院檢察署檢
    察官偵查起訴。
    理  由
一、證據能力：
    按被告以外之人於審判外之陳述，雖不符前四條之規定，而
    經當事人於審判程序同意作為證據，法院審酌該言詞陳述或
    書面陳述作成時之情況，認為適當者，亦得為證據；當事人
    、代理人或辯護人於法院調查證據時，知有第一百五十九條
    第一項不得為證據之情形，而未於言詞辯論終結前聲明異議
    者，視為有前項之同意，刑事訴訟法第一百五十九條之五第
    一、二項分別定有明文。經查，本件被告、辯護人及檢察官
    於本院準備程序進行時，均未爭執證人戊○○、丙○○之警
    詢及偵查中證詞，暨其他書證與物證之證據能力，且迄至本
    案言詞辯論終結前亦均未聲明異議，應視為已同意援引作為
    證據。又本院審酌該等言詞陳述作成時之情況及證據取得過
    程等節，並無非出於任意性、不正取供或其他違法不當情事
    ，且客觀上亦無顯不可信之情況，堪認為適當，揆諸前開說
    明，依法均有證據能力。
二、事實認定：
(一)上揭事實，業據被告甲○○於警詢、偵查及本院審理中均坦
    承不諱，核與證人戊○○、丙○○於警詢及偵查中證述：確
    有於上開時、地，向被告購買上開金額、數量之安非他命等
    情節均大致相符（見警卷第八至十二頁、第十七至二十八頁
    ，偵查卷第七至九頁、第十二至十三頁、第四十三至四十四
    頁），此外，並有卷附被告所使用之0000000000
    門號行動電話與證人戊○○聯絡之通訊監察譯文一份、現場
    照片八張（見警卷第三十九至四十二頁、第四十八頁、第四
    十九頁），及扣案如附表編號一所示之安非他命二十二包、
    電子磅秤一台、夾鏈袋一包、0000000000、00
    00000000門號行動電話二支（含ＳＩＭ卡二張）可
    資佐證。
(二)按毒品危害防制條例所規定之販賣毒品罪，雖未明示「營利
    之意圖」為其犯罪構成要件，然「販賣」一語，在文義解釋
    上當然已寓含有買賤賣貴，而從中取利之意思存在，且從商
    業交易原理與一般社會觀念而言，販賣行為在通常情形下，
    仍係以牟取利益為其活動之主要誘因與目的。而查毒品之非
    法交易向為政府查禁森嚴且重罰不寬貸之行為，為一般民眾
    普遍認知之事，而前開購毒者與被告均無深切交情，倘非有
    利可圖，被告絕無平白甘冒被查緝重罰之高度風險，而單純
    代他人購買毒品之理。參以被告前於本院羈押訊問時亦自承
    其販售毒品予證人戊○○、丙○○後，可獲得一部分安非他
    命供自己施用等語甚明（見九十八年度聲羈字第七三號卷第
    六頁），足見被告確有從量差中牟利之事實，是被告自白係
    以有償方式販售安非他命予證人戊○○、丙○○乙情，與常
    情相符，且合於上述證人證述向被告購買之情節，自堪採信
    。綜上，本件事證明確，被告前開販賣第二級毒品牟利之犯
    行洵堪認定，應依法論科。
三、新舊法比較：
    被告行為後，毒品危害防制條例業經修正，而依刑法第二條
    第一項所揭示之「從舊從輕」原則比較新舊法適用之結果，
    修正前後毒品危害防制條例第四條第二項販賣第二級毒品罪
    之構成要件雖無變更，惟法定刑罰金刑部分業由原定之七百
    萬元提高為一千萬元，以修正前之該條項所定刑度對被告較
    為有利。然該條例第十七條則自「犯第四條第一項至第四項
    、第五條第一項至第四項前段、第六條第一項至第四項、第
    七條第一項至第四項、第八條第一項至第四項、第十條或第
    十一條第一項、第二項之罪，供出毒品來源，因而破獲者，
    得減輕其刑」，修正為該條第一項「犯第四條至第八條、第
    十條或第十一條之罪，供出毒品來源，因而查獲其他正犯或
    共犯者，減輕或免除其刑」，並增列第二項「犯第四條至第
    八條之罪，於偵查及審判中均自白者，減輕其刑」，於量刑
    適用上，則以修正後毒品危害防制條例第十七條之規定對被
    告較為有利。本件被告所犯販賣第二級毒品之犯行，因被告
    於偵查及審判中均已自白，而有修正後毒品危害防制條例第
    十七條第二項減刑規定之適用（詳後述），則綜合比較修正
    前後毒品危害防制條例第四條第二項、第十七條之規定，應
    適用修正後之毒品危害防制條例規定，對被告較為有利。
四、論罪科刑：
(一)核被告所為，均係犯毒品危害防制條例第四條第二項之販賣
    第二級毒品罪。其販賣安非他命前持有安非他命之低度行為
    ，分別為各該次販賣安非他命之高度行為所吸收，均不另論
    罪。被告所犯上開三罪，犯意各別、行為互殊，應予分論併
    罰。被告有如事實欄所載犯罪科刑執行情形，有臺灣高等法
    院被告前案紀錄表一份在卷可稽，其於受有期徒刑之執行完
    畢後，五年以內故意再犯本件有期徒刑以上之上述三罪，均
    為累犯，除販賣第二級毒品最重本刑無期徒刑依法不得加重
    外，其餘部分應依刑法第四十七條第一項規定加重其刑。又
    被告於本件偵查及審判中均自白犯行，應依九十八年五月二
    十日修正公布之毒品危害防制條例第十七條第二項規定，減
    輕其刑，且除法定刑無期徒刑部分依法不得加重外，其餘部
    分應依法先加後減之。至公訴人雖以：被告在檢察官面前只
    坦承有拿安非他命給證人戊○○、丙○○，是該二人自己要
    丟錢給他，故被告在檢察官面前並未自白。偵查中之自白應
    是指在偵查主體或偵查輔助機關面前所為之自白，羈押庭的
    法官既非偵查主體亦不是偵查輔助機關，在羈押庭法官面前
    所為之自白，當然不屬於偵查中之自白等語，而認被告未在
    偵查中自白，不符合毒品危害防制條例第十七條第二項減刑
    之要件。惟查，羈押訊問乃係指案件在未經起訴前，依據檢
    察官之聲請，由法院所為羈押與否之訊問，斯時案件尚未繫
    屬法院，仍在偵查階段，自屬於偵查之延伸。況毒品危害防
    制條例第十七條第二項乃係規定「犯第四條至第八條之罪，
    於偵查及審判中均自白者，減輕其刑」，而非規定被告須在
    檢察官及法官訊問時均自白，則被告於本院為羈押訊問時，
    自白本案販賣第二級毒品安非他命犯行，自屬於偵查中之自
    白無訛。且被告經檢察官起訴後，於本院準備程序及審理中
    亦均自白犯行，自難謂無修正後毒品危害防制條例第十七條
    第二項規定之適用，附此敘明。
(二)爰審酌被告本身亦有施用毒品之前案紀錄，應知毒品對人體
    危害之鉅，竟僅因貪圖小利，即販賣安非他命供他人施用，
    戕害他人身心健康，且危害社會治安，惟念被告經查獲後於
    警詢、偵查及本院審理中均坦承犯行，深表悔悟，且其販賣
    毒品所獲取之利益甚微、販賣期間非長、販賣毒品之次數及
    數量亦均有限，以本件犯罪情節而論，惡性尚非重大不赦，
    兼衡其學歷、職業、家庭狀況等一切情狀，分別量處如主文
    所示之刑，並定其應執行之刑，以資懲儆。
五、沒收：
(一)扣案如附表編號一所示之安非他命二十二包，經鑑驗確定為
    第二級毒品安非他命無誤，有高雄市立凱旋醫院濫用藥物成
    品檢驗鑑定書一份在卷可稽（見偵查卷第三十至三十三頁）
    ；又上開毒品之包裝袋係用以包裝毒品，防止裸露、逸出、
    潮濕，亦便於攜帶、持有、販賣，與袋內毒品不可析離，應
    與袋內毒品同視，故應一併依毒品危害防制條例第十八條第
    一項前段規定，宣告沒收銷燬之。
(二)再按毒品危害防制條例第十九條第一項規定「犯第四條之罪
    者，其供犯罪所用或因犯罪所得之財物，均沒收之，如全部
    或一部不能沒收時，追徵其價額或以其財產抵償之」，惟該
    條項並無如同條例第十八條第一項所定「不問屬於犯人與否
    ，沒收之」之明文，自屬相對沒收主義之立法。是其應沒收
    之物，應以屬於被告或共犯所有者為限。再該規定所稱「追
    徵其價額」者，係指所沒收之物為金錢以外之其他財物而無
    法沒收時，應追徵其價額，使其繳納與原物相當之價額。如
    所得財物為金錢而無法沒收時，應「以其財產抵償之」（最
    高法院九十五年臺上字第三○五號判決意旨參照）。復按毒
    品危害防制條例第十九條第一項規定，犯販賣毒品罪者，其
    犯罪所得之財物均沒收之，係採義務沒收主義。故販賣毒品
    所得之對價，不問其中成本若干，利潤多少，均應全部諭知
    沒收，貫徹政府查禁煙毒之決心，以符立法本旨（最高法院
    九十一年臺上字第二四一九號判決意旨參照）。本件扣案如
    附表編號二至四所示之物，均為被告所有供其本件販賣毒品
    所用之物，業據其陳明在卷（見本院卷第一二三頁反面），
    應依毒品危害防制條例第十九條第一項規定，宣告沒收。另
    被告如事實欄一(一)至(三)所示販賣第二級毒品安非他命之所得
    各五百元，雖未扣案，仍應分別於各罪刑項下諭知沒收，如
    全部或一部不能沒收時，以其財產抵償之。至000000
    0000門號行動電話一支（含ＳＩＭ卡一張）雖係被告供
    本件販賣毒品所用之物，然上開行動電話係被告之友人借予
    被告使用，非屬被告所有（見本院卷第一二三頁反面）；而
    扣案之水煙斗一組、玻璃球五個、削尖吸管一組及現金六萬
    九千元等物，因無證據顯示與被告本件販賣第二級毒品之犯
    行有關，故均不予宣告沒收。
據上論斷，應依刑事訴訟法第二百九十九條第一項前段，毒品危
害防制條例第四條第二項、第十七條第二項、第十八條第一項前
段、第十九條第一項，刑法第十一條、第二條第一項但書、第四
十七條第一項、第五十一條第五款，判決如主文。
本案經檢察官丁○○到庭執行職務。
中    華    民    國    99    年    2     月    4     日
                  刑事第十四庭  審判長法  官  陳金虎
                                      法  官  周紹武
                                      法  官  孫淑玉
以上正本證明與原本無異
如不服本判決應於收受本判後10日內向本院提出上訴書狀，並應
敘述具體理由。其未敘述上訴理由者，應於上訴期間屆滿後20日
內向本院補提理由書狀（均須按他造當事人之人數附繕本）「切
勿逕送上級法院」。
                                      書記官  方秀貞
中    華    民    國    99    年    2     月    4     日
附錄本案論罪科刑法條：
毒品危害防制條例第4條
製造、運輸、販賣第一級毒品者，處死刑或無期徒刑；處無期徒
刑者，得併科新臺幣 2 千萬元以下罰金。
製造、運輸、販賣第二級毒品者，處無期徒刑或 7 年以上有期
徒刑，得併科新臺幣 1 千萬元以下罰金。
製造、運輸、販賣第三級毒品者，處 5 年以上有期徒刑，得併
科新臺幣 7 百萬元以下罰金。
製造、運輸、販賣第四級毒品者，處 3 年以上 10 年以下有期
徒刑，得併科新臺幣 3 百萬元以下罰金。
製造、運輸、販賣專供製造或施用毒品之器具者，處 1 年以上
7 年以下有期徒刑，得併科新臺幣 1 百萬元以下罰金。
前五項之未遂犯罰之。
附表
┌──┬─────────┬──┬──────────────┐
│編號│扣   案   物   品 │數量│   備                註     │
├──┼─────────┼──┼──────────────┤
│1   │安非他命          │22包│檢驗後分別淨重0.651、0.284、│
│    │                  │    │0.289、0.279、0.108、0.145、│
│    │                  │    │0.130、0.136、0.132、0.132、│
│    │                  │    │0.123、0.143、0.131、0.143、│
│    │                  │    │0.127、0.126、0.128、0.136、│
│    │                  │    │0.136、0.125、0.110、0.131公│
│    │                  │    │克                          │
├──┼─────────┼──┼──────────────┤
│2   │電子磅秤          │1台 │                            │
├──┼─────────┼──┼──────────────┤
│3   │夾鏈袋            │1包 │                            │
├──┼─────────┼──┼──────────────┤
│4   │0000000000門號行動│1支 │含SIM卡1張                  │
│    │電話              │    │                            │
└──┴─────────┴──┴──────────────┘

司法院資訊處製作；財團法人民間司法改革基金會備份。
